【裁判字號】    98,上訴,1450
【裁判日期】    981019
【裁判案由】    妨害公務等
【裁判全文】
臺灣高等法院高雄分院刑事判決        98年度上訴字第1450號
上  訴  人
即  被  告  丁○○
                    （現羈押於臺灣高雄看守所）
上列上訴人因妨害公務等案件，不服臺灣屏東地方法院98年度訴
字第687 號中華民國98年8 月31日第一審判決（起訴案號：臺灣
屏東地方法院檢察署98年度偵字第4187號），提起上訴，本院判
決如下：
     主  文
上訴駁回。
     理  由
一、按不服地方法院之第一審判決而上訴者，應向管轄第二審之
    高等法院為之。上訴書狀應敘述具體理由。上訴書狀未敘述
    上訴理由者，應於上訴期間屆滿後20日內補提理由書於原審
    法院，逾期未補提者，原審法院應定期間先命補正。第二審
    法院認為上訴書狀未敘述理由或上訴有第362 條前段之情形
    者，應以判決駁回之。但其情形可以補正而未經原審法院命
    其補正者，審判長應定期間先命補正。刑事訴訟法第361 條
    、第367 條，分別定有明文。所謂不服第一審判決之具體理
    由，必係依據卷內既有訴訟資料或提出新事證，指摘或表明
    第一審判決有何採證認事、用法或量刑等足以影響判決本旨
    之不當或違法，而構成應予撤銷之具體事由，始克當之（例
    如：依憑證據法則具體指出所採證據何以不具證據能力，或
    依憑卷證資料，明確指出所為證據證明力之判斷如何違背經
    驗、論理法則）；倘僅泛言原判決認定事實錯誤、違背法令
    、量刑失之過重或輕縱，而未依上揭意旨指出具體事由，或
    形式上雖已指出具體事由，然該事由縱使屬實，亦不足以認
    為原判決有何不當或違法者（例如：對不具有調查必要性之
    證據，法院未依聲請調查亦未說明理由，或援用證據不當，
    但除去該證據仍應為同一事實之認定），皆難謂係具體理由
    ，俾與第二審上訴制度旨在請求第二審法院撤銷、變更第一
    審不當或違法之判決，以實現個案救濟之立法目的相契合，
    並節制濫行上訴（最高法院97年度臺上字第892 號判決參照
    ）。是以上訴人之上訴書狀或補提之上訴理由書，雖有敘述
    上訴理由，惟並未具體敘述第一審判決有上述違法、不當情
    形，即與未敘述具體理由無異，其所為上訴，即不符合上訴
    之法定要件。
二、本件原判決以上訴人即被告丁○○（下稱被告丁○○）意圖
    為自己不法之所有，攜帶其所有客觀上足對人之生命身體構
    成威脅屬兇器之檳榔刀1 支，駕駛車號5F-1197 號自小貨車
    ，於附表所示之時間、地點，以上開檳榔刀竊取附表所示戊○○等人之檳榔，得手後，於民國（下同）98年6 月3 日2
    時40分許，以上開自小貨車載回其屏東縣竹田鄉○○村○○
    路11號住處，並停放於住處前空地，為在場埋伏之屏東縣政
    府警察局員警發現，即以2 部偵防車圍堵其出路，警員辛○○先行下車，至丁○○自小貨車之駕駛座車門處，表示其為
    警察，請丁○○下車，惟丁○○拒絕下車，將自小貨車往前
    往後來回駕駛，辛○○因閃避不及，腳被車輪輾壓（未據告
    訴），警員甲○○及分隊長庚○○隨後下車，甲○○亦表明
    警察身分，丁○○為趁隙脫逃，竟基於毀損公物、妨害公務
    及傷害之故意，強行踩油門往後撞擊警員本於職務關係所掌
    管之車號9S-1400 號偵防車，造成該偵防車之前保險桿及引
    擎蓋損壞，旋再將手排擋往前，明知其車前站有2 名警員，
    仍重踩油門往前衝，庚○○見狀跳開閃躲，警員甲○○因身
    後有水泥柱擋住無處閃避，致身體被丁○○之自小貨車車頭
    直接撞上，因而受有腹壁挫傷、左大腿、右大腿後側、左肘
    、左手掌多處擦傷併挫傷及左鼠蹊部3 ｘ0.5 公撕裂傷之傷
    害，而丁○○仍踩著油門不放，庚○○見狀，為避免甲○○
    之緊急危難，持木棒敲打丁○○自小貨車前擋風玻璃，丁○○仍不即時倒車，甲○○為防衛自己生命、身體之安全，旋
    朝丁○○之手臂開槍，丁○○左肩中槍後（未據告訴），立
    即倒車並旋即棄車，往農田方向逃逸，俟為在場警員隨後追
    緝而逮獲，並扣得附表失竊之檳榔及作案用之檳榔刀1 支等
    情，除竊盜部分業據被告丁○○自承在卷，核與附表所示被
    害人戊○○、丙○○、乙○○、己○○於警詢中證述情節相
    符，並經渠等領回失竊物品時所出具贓物認領保管單4 紙、
    竊盜現場照片14張及扣案之檳榔刀1 支可資佐證。而被告丁○○於警方以2 部偵防車圍堵其出路，警員辛○○先行下車
    ，至其所駕自小貨車之駕駛座車門處，表明其係警察，請被
    告丁○○下車，惟被告丁○○拒絕下車，將自小貨車往前往
    後來回駕駛，辛○○因閃避不及，腳被車輪輾壓，警員甲○○及分隊長庚○○隨後下車，甲○○亦表明警察身分，被告
    丁○○仍踩油門往後撞擊車號9S-1400 號偵防車，又再重踩
    油門往前衝，庚○○見狀跳開閃躲，甲○○因身後有水泥柱
    擋住無處閃避，致身體遭被告丁○○所駕自小貨車車頭直接
    撞上，庚○○見狀，持木棒敲打被告丁○○所駕自小貨車前
    擋風玻璃，被告仍不即時倒車，甲○○見被告丁○○仍踩著
    油門不放，即朝被告丁○○之手臂開槍，被告丁○○中槍後
    遂即倒車並跳車逃逸，後為警方追獲之事實，亦據證人庚○○、甲○○、辛○○於檢察官偵查中及原審審理中證述在卷
    ，復有現場照片12張及甲○○之診斷證明書1 紙附卷可稽，
    而當時係凌晨時分，夜深人靜，衡情被告丁○○應有聽悉對
    方表明警察身分之言詞，是被告丁○○顯係為脫免逮捕而衝
    撞警察及偵防車之事實亦堪認定；復敘明所犯為妨害公務、
    毀損公物及傷害罪間，係一行為觸犯數罪名之想像競合犯，
    應從一重之毀損公物罪處斷；所犯附表所示4 次攜帶兇器竊
    盜罪與毀損公物間，犯意各別，應予分論併罰，因而適用刑
    法第321 條第1 項第3 款、第135 條第1 項、第138 條、第
    277 條第1 項、第55條規定，審酌被告竊盜檳榔4 次，危害
    農民辛勤工作之成果，且於警方查獲時，駕車衝撞警車及警
    員，行為誠屬不該，犯後坦承部分犯行等一切情狀，就攜帶
    兇器竊盜等4 罪，各量處有期徒刑8 月；就損壞公務員職務
    上掌管之物品罪部分，量處有期徒刑1 年；再依刑法第51條
    第5 款之規定，應執行刑為有期徒刑2 年；另敘明扣案之檳
    榔刀1 支，為被告丁○○所有供附表所示竊盜犯行所用之物
    ，爰依刑法第38條第1 項第2 款規定宣告沒收。已依卷存證
    據詳敘所憑認定之證據與認定之理由。所為論敘，經核並無
    違背經驗法則或論理法則，量處刑亦屬允當。被告丁○○於
    98年9 月15日收受判決後於同年9 月21日向台灣屏東看守所
    具狀提起上訴，上訴意旨以：伊僅以檳榔刀竊取他人之檳榔
    ，並無傷人之意，且所謂員警下車有出示證件及警員以木棒
    敲打其自用小貨車前擋風玻璃等情與事實不符，於本院羈押
    訊問時復表示上訴理由為原判決量刑過重云云，指摘原判決
    不當。惟刑法第321 條第1 項第3 款之攜帶兇器竊盜罪，所
    稱之兇器，其種類並無限制，凡客觀上足以對人之生命、身
    體、安全構成威脅，具有危險性之兇器均屬之，且祇須行竊
    時攜帶此種具有危險性之兇器為已足並不以攜帶之初有行兇
    之意圖為必要，此有最高法院79年台上字第5253號判例可資
    參照。本件原審判決僅係認定被告丁○○攜帶其所有客觀上
    足對人之生命身體構成威脅屬兇器之檳榔刀用以竊取附表所
    示之檳榔，並未認定被告丁○○攜帶檳榔刀有行兇之意，是
    此部分上訴意旨所指不足以認為原判決有何不當或違法；至
    其所謂員警下車有出示證件與事實不符云云，亦未依憑卷證
    資料指出所為認定有何違背經驗或論理法則，其所謂量刑太
    重云云，亦係汎言指摘，是被告丁○○所為上訴，顯未依據
    卷內既有訴訟資料或提出新事證，指摘或表明第一審判決有
    何採證認事、用法或量刑等足以影響判決本旨之不當或違法
    ，而構成應予撤銷之具體事，按之上開規定，被告丁○○之
    上訴顯屬違背法律上之程式，應由本院依同法第367 條前段
    、第372 條規定，不經言詞辯論逕行判決如主文。
中    華    民    國    98    年    10    月  19    日
                   刑事第四庭   審判長法  官  蕭權閔
                                      法  官  陳吉雄
                                      法  官  李嘉興
以上正本證明與原本無異。
本判決關於損壞公務員職務上掌管之物品罪部分如不服本判決應
於收受本判決後10日內向本院提出上訴書狀，其未敘述上訴理由
者，並得於提起上訴後10日內向本院補提理由書狀（均須按他造
當事人之人數附繕本）「切勿逕送上級法院」。
中    華    民    國   980    年    10    月    19    日
                                      書記官  郭榮芳
 附表
┌───┬────┬──────┬─────┬─────┐
│編號  │時  間  │地   點     │ 被害人   │ 檳榔數量 │
├───┼────┼──────┼─────┼─────┤
│ 1    │98年6 月│屏東縣竹田鄉│ 戊○○   │ 30芎     │
│      │2 日12時│產業道路南二│          │          │
│      │許      │高下之檳榔園│          │          │
├───┼────┼──────┼─────┼─────┤
│ 2    │98年6 月│屏東縣鹽埔鄉│ 己○○   │ 1芎      │
│      │3 日0 時│產業道路檳榔│          │          │
│      │許      │園（電桿號碼│          │          │
│      │        │：高朗分#12 │          │          │
│      │        │中R#26L4右側│          │          │
│      │        │）處        │          │          │
├───┼────┼──────┼─────┼─────┤
│ 3    │98年6 月│屏東縣鹽埔鄉│ 乙○○   │ 30芎     │
│      │3 日0 時│產業道路檳榔│          │          │
│      │許      │園（電桿號碼│          │          │
│      │        │：高朗分#12 │          │          │
│      │        │中R#26L4左側│          │          │
│      │        │）處        │          │          │
├───┼────┼──────┼─────┼─────┤
│      │98年6 月│屏東縣鹽埔鄉│ 丙○○   │ 32芎     │
│ 4    │3 日0 時│產業道路檳榔│          │          │
│      │50分左右│園（電桿號碼│          │          │
│      │        │：高朗分#12 │          │          │
│      │        │中R#26）處  │          │          │
│      │        │            │          │          │
└───┴────┴──────┴─────┴─────┘


司法院資訊處製作；財團法人民間司法改革基金會備份。
